【裁判字號】    90,上訴,31
【裁判日期】    891013
【裁判案由】    違反稅捐稽徵法等
【裁判全文】
臺灣高等法院刑事判決                                九十年度上訴字第三一號
    上  訴  人  臺灣宜蘭地方法院檢察署檢察官
    上  訴  人
    即  被  告  乙○○
右上訴人因被告違反稅捐稽徵法等案件，不服臺灣宜蘭地方法院八十九年度訴更字第
一號，中華民國八十九年十月十三日第一審判決（起訴案號：臺灣宜蘭地方法院檢察
署八十七年度偵字第三六二○號）提起上訴，本院判決如左：
    主  文
原判決撤銷。
本件免訴。
   理  由
一、公訴意旨略以：被告乙○○係宜蘭縣蘇澳鎮○○路一八二號良維工程有限公司（
    下稱良維公司）工頭，明知甲○○（原名邱仁芳）於民國八十四年間未在良維公
    司工作或領有任何薪資，竟偽造工資報表，虛報甲○○工資新台幣（下同）一萬
    三千元，持以行使，在宜蘭縣境內給不知情之良維公司負責人林坤樹向稅捐機關
    申報，逃漏稅捐，足以生損害於甲○○及稅捐稽徵之正確性，因認被告乙○○涉
    犯刑法第二百十六條、第二百十條行使偽造私文書罪嫌及稅捐稽徵法第四十一條
    第一項逃漏稅罪嫌云云。
二、按案件曾經判決確定者，應為免訴之判決，刑事訴訟法第二百九十四條第一款定
    有明文。此項原則，關於實質上一罪或裁判上一罪，其一部事實已經判決確定者
    ，對於構成一罪之其他部分，亦均有適用，故連續犯，牽連犯之一部分既經判決
    確定，其效力即及於其他部分，關於其他部分之另一公訴，亦應諭知免訴。主要
    係以同一案件，已經法院為實體上之確定判決，不能更為實體上之裁判，且係因
    審判不可分之關係，在審理事實之法院，對於全部犯罪事實，按照刑事訴訟法第
    二百六十七條之規定本應予以審判，故其確定判決之既判力，自應及於全部之犯
    罪事實（最高法院三十二年上字第二五七八號、三十二年非字第四十六號判例、
    四十九年台非字第二０號參照）。
三、依公訴人起訴之事實，被告乙○○既為良維公司工頭，並將偽造之工資報表交由
    良維公司之負責人林坤樹向稅捐機關申報，納稅義務人為良維公司而非被告，從
    而被告所犯應為刑法第二百十六條、第二百十條及稅捐稽徵法第四十三條第一項
    之幫助他人逃漏稅捐之罪，公訴人誤引法條為稅捐稽徵法第四十一條，容有誤會
    ，應先敘明。
四、被告於八十五年二、三月間某日，因幫助納稅義務人以不正當之方法逃漏稅捐，
    業經臺灣屏東地方法院於八十六年五月二十二日以八十六年度易字第三七四號判
    處有期徒刑四月，如易科罰金，以三百元（銀元）折算一日，並經臺灣高等法院
    高雄分院於八十六年九月三十日以八十六年度上訴字第一六七五號判決駁回被告
    之上訴，而維持原判決確定，有前揭判決書正本二份在卷（見原審八十八年訴更
    第一號卷第四十二頁至第四十五頁）可稽。而本件犯罪時間為八十四年間某日，
    該年度申報稅捐亦為八十五年二月二十日起至三月底止，是二案時間密接，所犯
    係構成要件相同之罪，有連續犯之裁判上一罪關係，前案既經判決確定，依審判
    不可分原則，該前案判決之效力，應及於本件全部犯罪事實，揆諸前揭說明，本
    件自應為免訴之判決。
五、原審失查，將被告所犯具有方法結果之牽連關係，為裁判上一罪之犯罪事實割裂
    為二，並分別為有罪及免訴之諭知，自有未洽。檢察官上訴意旨認本件全部事實
    經檢察官以一罪起訴，而原審法院亦認為一罪，其中一部犯罪事實（即被告行使
    偽造私文書部分）有罪，他部犯罪事實（即逃漏稅部分）免訴，其免訴部分應於
    判決理由內說明，毋庸另為免訴之諭知，固無理由，惟原判決既有上開可議之處
    ，自應由本院將之撤銷，並諭知免訴之判決。
據上論斷，應依刑事訴訟法第三百六十九條第一項前段、第三百零二條第一款判決如
主文。
本案經檢察官劉靜婉到庭執行職務。
中      華      民      國    九十    年      三      月    二十七    日
                              臺灣高等法院刑事第 十五 庭
                                  審判長法  官  房  阿  生
                                        法  官  胡  泉  田
                                        法  官  雷  元  結
右正本證明與原本無異。
檢察官如不服本判決應於收受送達後十日內向本院提出上訴書狀，其未述上訴之理由
者並得於提起上訴後十日內向本院補提理由書（均須按他造當事人之人數附繕本）。
被告不得上訴。
                                        書記官  梁  雅  華
中    華    民    國    九十      年     三         月    二十七        日


司法院資訊處製作；財團法人民間司法改革基金會備份。
